臺灣臺北地方法院刑事判決　　　　　　　 96年度易字第166號
公　訴　人　臺灣臺北地方法院檢察署檢察官
被　　　告　丙○○
選任辯護人　王信雄律師
上列被告因詐欺案件，經檢察官聲請以簡易判決處刑（九十五年
度偵字第二五一四三號），本院認為不宜以簡易判決處刑（九十
六年度簡字第五七號），改依通常程序，判決如下：
    主  文
丙○○無罪。
    理  由
一、公訴意旨略以：被告丙○○明知若將帳戶提供他人使用，可
    能幫助他人掩飾或隱匿犯罪行為或所得財物，竟仍基於幫助
    他人犯詐欺罪之未必故意，於民國九十五年八月十一日至華
    南商業銀行西豐原分行開立第000000000000號
    帳戶（下稱華南銀行被告帳戶），並於同年月十八日在臺中
    市○○路四九九號之大潤發賣場，將上開帳戶之存摺、提款
    卡、密碼、印章提供予真實姓名、年籍不詳，自稱「王萬佑
    」之成年男子（下稱「王萬佑」）使用，嗣「王萬佑」及與
    之具有詐欺取財犯意聯絡之人，共同意圖為自己不法之所有
    ，於九十五年八月二十日以電話向甲○佯稱證件遭人冒用，
    需要甲○至銀行申請網路銀行帳戶云云，致甲○陷於錯誤，
    於同年月二十二日依指示前往臺北市中正區○○○路○段二
    一六號玉山銀行和平分行申請網路銀行帳戶，並將網路銀行
    之使用者名稱及取款密碼告知一位真實姓名、年籍不詳，自
    稱「黃警官」之人（下稱「黃警官」），甲○之玉山銀行和
    平分行內之新臺幣五十五萬元旋以網路轉帳方式匯至華南銀
    行被告帳戶，嗣甲○察覺有異乃向警方報案稱遭詐騙，始循
    線查獲上情，因認被告涉犯刑法第三十條第一項、第三百三
    十九條第一項之幫助詐欺罪嫌等語。
二、按「犯罪事實應依證據認定之，無證據不得認定其犯罪事實
    ，又不能證明被告犯罪者，應諭知無罪之判決」，刑事訴訟
    法第一百五十四條第二項、第三百零一條第一項定有明文。
    又「認定犯罪事實所憑之證據，雖不以直接證據為限，間接
    證據亦包括在內，然而無論直接或間接證據，其為訴訟上之
    證明，須於通常一般之人均不致有所懷疑，而得確信其為真
    實之程度者，始得據為有罪之認定，倘其證明尚未達到此一
    程度，而有合理之懷疑存在、無從為有罪之確信時，自應為
    無罪之判決」，有最高法院七十六年臺上字第四九八六號判
    例可資參照。再按「幫助犯，非但行為之外形可認為幫助，
    且必須與正犯有犯意之聯絡。若幫助之人，誤信為正當行為
    ，並無違法之認識，則其行為縱予正犯以助力，尚難遽令負
    幫助之罪責。」，有最高法院二十年上字第一八二八號判例
    可資參照，是「刑法上幫助犯之成立，須行為人基於幫助正
    犯犯罪之意思，予正犯以精神上或物質上之助力而參與犯罪
    構成要件以外之行為，以助成正犯犯罪之實施為要件。如果
    ，雖在外形上，可認為幫助，但對正犯之犯罪，無違法之認
    識，而欠缺幫助犯罪之故意，係基於其他原因，即難論以幫
    助犯」（最高法院八十八年度台上字第五八四八號判決參照
    ）。
三、公訴人認被告涉有上述幫助詐欺犯行，無非係以被害人甲○
    於警詢中之證述、華南銀行被告丙○○帳戶存款往來明細、
    被害人甲○之玉山銀行第0000000000000號帳
    戶存摺，及被告於警詢、偵查中均供稱伊於九十五年八月十
    八日在臺中市○○路四九九號之大潤發賣場，將華南銀行被
    告帳戶之存摺、提款卡及密碼交付予「王萬佑」為其主要論
    據。訊據被告固不否認伊將華南銀行被告帳戶之存摺、提款
    卡、密碼交付予「王萬佑」，惟辯稱：伊於九十五年五月二
    十五日與「王萬佑」發生車禍，「王萬佑」當時自稱會計師
    ，伊因積欠銀行債務八十餘萬元，遂向「王萬佑」請教關於
    債務協商等事宜，「王萬佑」表示債務協商需提供有多筆交
    易往來紀錄之薪資帳戶作為信用證明，始得申請辦理，伊為
    整復師，任職於母親經營之中醫診所，並無薪資帳戶，遂依
    「王萬佑」之指示於九十五年八月十一日前往郵局豐原中正
    郵局開立第000000000000號帳戶（下稱郵局被
    告帳戶）、於同年月十一日前往第一商業銀行豐原分行開立
    第00000000000號帳戶（下稱第一商銀被告帳戶
    ）、於同年月十七日前往臺中商業銀行南豐原分行開立第0
    00000000000號帳戶（下稱臺中商銀被告帳戶）
    、於同年月十八日前往華南銀行西豐原分行開立第0000
    00000000號帳戶（下稱華南銀行被告帳戶）、於同
    年月十八日前往臺灣企業銀行開立第0000000000
    0號帳戶（下稱臺灣企銀被告帳戶），於九十四年八月十八
    日在臺中市○○路四九九號之大潤發賣場，由友人乙○○陪
    同將上揭五個帳戶之存摺、提款卡及密碼及現金二萬元交付
    予「王萬佑」進行轉帳，作為薪資帳戶交易紀錄，俾以申請
    辦理債務協商，伊嗣後因有急用，於同年月二十日撥打00
    00000000號行動電話聯絡「王萬佑」先將八千元轉
    匯至伊台中三信帳戶，「王萬佑」隨即失去聯繫，伊始知受
    騙，伊係受「王萬佑」詐騙而將華南銀行被告帳戶之存摺、
    提款卡及密碼交付予「王萬佑」，主觀上並無幫助詐欺之犯
    意，自不得以幫助詐欺罪相繩。經查：
  (一)華南銀行被告帳戶係被告於九十五年八月十一日所開設，被
    告於警詢（見偵一卷第四、五頁）、偵查（見偵卷第二二至
    二四頁）及本院準備（見本院卷第十六、十七頁）、審理程
    序（見本院卷第三九頁）中坦承不諱，並有華南商業銀行西
    豐原分行九十五年九月二十日（九五）華西豐存字第一五○
    號函附被告帳戶開戶資料暨存款往來明細（見偵一卷第七、
    八頁）附卷足憑。而被害人甲○於九十五年八月二十日因遭
    他人以證件遭冒用，需至銀行申請網路銀行帳戶云云詐騙，
    陷於錯誤，於同年月二十二日前往玉山銀行和平分行申請網
    路銀行帳戶，並將網路銀行之使用者名稱及取款密碼告知「
    黃警官」，甲○之玉山銀行和平分行內之五十五萬元旋以網
    路轉帳方式匯至華南銀行被告帳戶等情，業據被害人甲○於
    警詢（見偵一卷第五、六頁）及偵查（見偵一卷第二二至二
    四頁）指證明確，並有被害人甲○之玉山銀行第00000
    00000000號帳戶存摺在卷足證（見偵一卷第九、十
    頁）。
  (二)公訴人雖以被告被告明知若將帳戶提供他人使用，可能幫助
    他人掩飾或隱匿犯罪行為或所得財物，仍將華南銀行被告帳
    戶存摺、提款卡及密碼交付「王萬佑」，足認被告有幫助詐
    欺犯行。然查，被告辯稱伊係因車禍認識自稱為會計師之「
    王萬佑」，並向「王萬佑」請教有關債務協商事宜，「王萬
    佑」表示申請債務協商需提供薪資帳戶作為信用證明，且該
    帳戶需內有多筆交易紀錄，始得申請辦理，然伊任職於母親
    經營之中醫診所，並無薪資帳戶，遂依「王萬佑」之指示陸
    續開立郵局被告帳戶、第一商銀被告帳戶、臺中商銀被告帳
    戶、華南銀行被告帳戶及臺灣企銀被告帳戶，並於九十五年
    八月十八日在臺中市○○路四九九號之大潤發賣場，由友人
    乙○○陪同將上揭五個帳戶之存摺、提款卡及密碼及現金二
    萬元交付予「王萬佑」進行轉帳，作為薪資帳戶交易紀錄等
    情，業經證人乙○○於本院結證稱伊確有於九十五年八月十
    八日陪同被告前往臺中市○○路四九九號之大潤發賣場，伊
    當時坐在車上等候，親眼看見被告將一個牛皮紙袋交付予一
    名身穿黑色西裝男子，被告稍後表示該名男子為「王萬佑」
    會計師，「王萬佑」將為其申請辦理債務協商，牛皮紙袋所
    裝存摺、提款卡、密碼及現金二萬元，係用以委請「王萬佑
    」製作薪資帳戶交易往來紀錄等情明確（見本院卷第三六至
    三八頁），且核被告於警詢、偵查及本院中辯解終始一致，
    參以被告於九十五年十月十九日始因本案臺北市政府警察局
    文山第一分局偵查隊接受警方訊問，然被告察覺遭「王萬佑
    」詐騙後，隨即於九十五年九月六日向臺中市警察局第六分
    局報案，有臺中市警察局第六分局第○一六四五一號受理刑
    事案件報案三聯單附卷足憑（見偵一卷第十一頁），堪認被
    告上揭辯解，應非臨訟杜撰，堪以採信。被告雖將華南銀行
    被告帳戶之存摺、提款卡及密碼交付予「王萬佑」，然被告
    係不諳債務協商程序，於母親所經營中醫診所擔任整復師，
    無薪資帳戶，受「王萬佑」詐騙，誤以為辦理債務協商需提
    供有多筆交易往來紀錄支薪資帳戶作為信用證明，而將華南
    銀行被告帳戶存摺、提款卡及密碼連同其餘四本存摺、提款
    卡及密碼交付予「王萬佑」，堪認被告於交付該帳戶存摺、
    提款卡及密碼當時係確信「王萬佑」將持以辦理債務協商，
    其就「王萬佑」、「黃警官」等人以「證件遭冒用，需申辦
    網路銀行帳戶」為幌詐騙被害人甲○等情於主觀上並無認識
    ，且於主觀上亦無從知悉該「王萬佑」、「黃警官」等人嗣
    後會甲○匯款至該帳戶，縱甲○係受詐騙而匯款至華南銀行
    被告帳戶，然被告於交付上揭帳戶存摺、提款卡及密碼當時
    ，既誤信其提供帳戶存摺、提款卡及密碼之行為係屬辦理債
    務協商之正常程序，縱該行為予「王萬佑」、「黃警官」等
    人以助力，然被告對渠等犯罪，既無違法之認識，而欠缺幫
    助犯罪之故意，依前述說明，即難論以幫助犯。
四、綜上，公訴人所提證據，不足為被告係基於幫助他人詐欺犯
    意而提供華南銀行被告帳戶存摺、提款卡及密碼予「王萬佑
    」，所指出證明之方法，亦無從說服本院形成被告有罪之心
    證，此外查無其他積極事證足認被告有何幫助他人詐欺之犯
    行，不能證明被告犯罪，參以首開規定，自應諭知無罪之判
    決。
五、臺灣臺中地方法院檢察署檢察官併辦意旨略稱：被告明知若
    將帳戶提供他人使用，可能幫助他人掩飾或隱匿犯罪行為或
    所得財物，竟仍基於幫助他人犯詐欺罪之未必故意，於九十
    五年八月間某日，在不詳地點，將其所有之臺中商銀被告丙
    ○○帳戶之存摺、提款卡及密碼等物，提供予「王萬佑」使
    用，嗣「王萬佑」及與之具有詐欺取財犯意聯絡之人，共同
    意圖為自己不法之所有，於九十五年八月二十五日某時許，
    撥打電話予黃景松佯稱：伊中了三千八百九十萬元，但須將
    簽牌金額十五萬元匯至指定帳戶云云，致黃景松陷於錯誤，
    而於同日以臨櫃匯款方式，將十五萬元匯入前揭帳戶，認被
    告涉犯刑法第三十條第一項、第三百三十九條第一項之幫助
    詐欺取財罪嫌因與本案有裁判上一罪之關係，爰請併案審理
    。惟查，本件被告幫助詐欺罪部分，業經本院判決無罪如前
    ，上開移送併辦意旨所述之行為，即難認與本案有何連續犯
    之裁判上一罪關係，並非本案起訴效力所及，本院無從併辦
    ，應退還檢察官另為適法處理。
據上論斷，應依刑事訴訟法第四百五十二條、第三百零一條第一
項，判決如主文。
本案經檢察官丁○○到庭執行職務
中　　華　　民　　國　　96　　年　　3 　　月　　29　　日
　　　　　　　　　刑事第十四庭  審判長法　官  宋松璟
                                      法  官  孫萍萍
                                      法  官　李家慧
以上正本證明與原本無異。
如不服本判決，應於判決送達後10日內，向本院提出上訴狀。
      　　　　　　　　　　　　　　　　書記官　楊文祥
中　　華　　民　　國　　96　　年　　3　 　月　　30　　日
